【裁判字號】    98,交聲更,76
【裁判日期】    980831
【裁判案由】    違反道路交通管理處罰條例聲明異議
【裁判全文】
臺灣臺北地方法院交通事件裁定      98年度交聲更字第76號
原處分機關  交通部公路總局臺北區監理所
受處分人    乙○○
代理人      甲○○
上列受處分人因違反道路交通管理處罰條例案件，不服原處分機
關交通部公路總局臺北區監理所民國98年2月27日所為處分（原
處分案號：北監自裁字裁40-Z7A010422號），聲明異議，經本院
於98年5月15日以98年度交聲字第1451號裁定駁回，異議人不服
提起抗告，經臺灣高等法院於98年6月22日以98年度交抗字第147
1號裁定發回本院，本院更為裁定如下：
    主  文
原處分撤銷。
乙○○汽車駕駛人，駕駛汽車行駛於高速公路，而其前座乘客未
繫安全帶，處罰鍰新臺幣仟元。
乙○○汽車駕駛人，未領有駕駛執照駕車，處罰鍰新台幣捌仟肆
佰元。
    理  由
壹、程序方面：
一、緣受處分人乙○○因僑居國外，故委任甲○○代為處理本案
    ，並曾將委任書送達交通部公路總局臺北區監理站自用車裁
    罰課，嗣因受委任人（即代理人）甲○○在聲明異議時，因
    不黯法律相關規定，致遺漏委任書提送本院，故前經本院以
    「顯不合法律上之程式」之裁定予以駁回在案（參見本院98
    年交聲字第1451號裁定理由）。惟按「聲明異議，應以司法
    狀紙，敘述異議之理由，提出於原處分機關為之。原處分機
    關應於接受異議書狀後5日內，將該案卷宗及有關證物，送
    交該管地方法院或其分院交通法庭」，道路交通案件處理辦
    法第13條定有明文。故交通事件之聲明異議並未要求人民於
    異議狀應為如何記載或有固定之格式，茍其書狀內容中，已
    載明所不服之受處分人、異議人、裁決日期、字號及理由，
    而能確定該具體案件者，即應認係屬合法之聲明異議，臺灣
    高等法院抗告發回意旨業已敘明在卷。是本件受處分人於民
    國98年3月18日聲明異議時，於稱謂欄中雖未記載「受處分
    人乙○○」聲明異議之旨，然其於請求事項中既已載明係就
    案號98年度北監自裁字裁40-Z7A010422號裁決書聲明異議，
    並於事實及理由欄敘明「處分人乙○○…遭裁處…本案已曾
    臺北監理所陳述違規經過，…違規人乙○○…」，且在上開
    稱謂欄及具狀人欄中載明「代異議人甲○○」等語，亦有違
    反道路交通管理事件裁決書聲明異議狀1紙附卷可稽（見本
    院98年交聲字第1451號卷第4頁正、反面），是甲○○係受
    乙○○委任之代理人而代乙○○提起本件聲明異議，其異議
    形式應屬合法，合先敘明。
貳、實體方面：
一、按行車前應注意駕駛人及前座乘客均應繫妥安全帶，道路交
    通安全規則第89條第1項第5款定有明文；又汽車行駛於高速
    公路，而其駕駛人或前座乘客未繫安全帶者，處駕駛人新臺
    幣（下同）3,000元以上6,000元以下罰鍰，道路交通管理處
    罰條例第31條第2項亦有明文規定。又按汽車駕駛人，未領
    有駕駛執照駕車者，處新臺幣6,000元以上12,000元以下罰
    鍰，道路交通管理處罰條例第21條第1項第1款定有明文。再
    按汽車駕駛執照為駕駛汽車之許可憑證，由駕駛人向公路監
    理機關申請登記，考驗及格後發給之；持有外國政府所發有
    效之正式駕駛執照並取得經許可停留或居留一年以上之證明
    者，得於入境之翌日起一年內，依平等互惠原則免考換發同
    等車類之普通駕駛執照，但持有該有效之正式駕駛執照者而
    具有中華民國國籍時，得免考換發同等車類之普通駕駛執照
    。國際駕駛執照之換領及簽證，依左列規定：持有互惠國所
    發有效之國際駕駛執照，在我國境內作30天以內之短期停留
    者，准予免辦簽證駕駛汽車；如停留超過30天者，仍應填具
    國際駕駛執照簽證申請書，向公路監理機關辦理簽證，道路
    交通安全規則第50條第1項、第5項、第55條第3款均定有明
    文。
二、原處分意旨略以：異議人即受處分人乙○○駕駛車號BQ-872
    0號自用小客車，於97年3月7日15時29分許，於國道三號南
    下158.7公里處，因未領有駕駛執照及汽車前座乘客未繫安
    全帶之違規，遭內政部警政署國道公路警察局大甲分隊值勤
    員警當場攔停製單舉發，並依道路交通管理處罰條例第31條
    第2項及第21條第1項第1款之規定，裁處異議人18,000元罰
    鍰。
三、聲明異議意旨略以：有關前座乘客未繫安全帶部分之違規情
    事，異議人認為裁決過當；另未領有駕駛執照駕駛小型車部
    份，因異議人常年僑居海外，持有巴西駕照已33年，並非無
    照駕駛，僅係未及依限期申請換發國內駕照，故本件似應依
    尚未「報請公路主管機關補發或依限期申請換發」（道路交
    通管理處罰條例第25條第2款）或「駕駛汽車未隨身攜帶駕
    駛執照」（同條第3款）等規定裁處異議人之違規，較為合
    理，為此聲明異議云云。
四、查受處分人異議意旨固不否認有於上揭時、地有汽車行駛於
    高速公路上汽車前座乘客未繫安全帶及未領有駕駛執照駕駛
    小型車之違規情事之情，惟辯稱：前座乘客係為協助駕駛人
    處理事情，取下安全帶後，因疏忽而未再繫上安全帶，且其
    非無照駕駛，僅係未及依限期申請換發國內駕照等云云。經
    查，受處分人未依規定有汽車前座乘客未繫安全帶及無駕照
    之事實，除據其自承在卷外，並有內政部警政署國道公路警
    察局公警局交字第Z7A010422號舉發違反道路交通管理事件
    通知單附卷可稽，自堪認為實在。是其所辯「前座乘客係為
    協助駕駛人處理事情，取下安全帶後，因疏忽而未再繫上安
    全帶」云云，並無解於確有「因疏忽而未再繫上安全帶」之
    違規事實，其所辯「前座乘客係為協助駕駛人處理事情，取
    下安全帶後，因疏忽而未再繫上」云云，亦核非正當理由，
    是本件確有「前座乘客未繫安全帶」之事實，事證明確，並
    應依法論科。次查，依交通部66年2月1日交路 (66)字第009
    80號函釋所示：持用美國或其他任何一國之駕駛執照，在我
    國境內駕駛汽車者，如未依道路交通安全規則第50條第3項
    (現行法第5項)規定換發我國同等車類之駕駛執照前，如持
    以駕車應視為無駕駛執照駕駛車輛；另據交通部公路總局臺
    北區監理所針對本案之內部業務會辦聯繫單，駕駛人管理課
    之表示意見：查該異議人所持駕照為巴西國內駕照，並非巴
    西之國際駕照，且異議人雖具有我國國籍並持有與我國可互
    惠換照之巴西國內駕照，惟未持該巴西國內駕照依上開規定
    至公路監理機關換發我國同等車類之普通駕駛執照，故於舉
    發當日，該駕照之使用尚未符合我國之法令。準此，揆諸前
    揭說明，異議人縱執有互惠國所發有效之巴西國內駕駛執照
    ，其如欲在我國駕駛小客車，仍應填具國際駕駛執照簽證申
    請書，向公路監理機關辦理換領及簽證後始可，異議人前述
    異議理由，實屬對法規有所誤解，尚不足採。又查道路交通
    管理處罰條例第25條第2款、第3款規定對象，係針對已領有
    我國駕駛執照之汽車駕駛人，有「駕駛執照遺失或損毀等情
    ，不報請公路主管機關補發或依限期申請換發」或「駕駛汽
    車未隨身攜帶駕駛執照」之處罰規定，與本案情形相異，並
    無該規定之適用，異議人主張，顯有誤解，委無足採。
五、綜上論述，異議人前揭行駛高速公路汽車前座乘客未繫安全
    帶及無駕駛執照仍駕駛小型車等2項違規事實，事證明確，
    洵堪認定。惟受處分人前於應到案日期前提出申訴，原處分
    機關本應依道路交通管理處罰條例第21條第1項第1款、第31
    條第2項，處理細則第43條、第44條及基準表之規定，分別
    裁處受處分人最低額罰鍰8,400元、3,000元，方為適法，原
    處分機關卻以概括方式，合併裁處受處分人罰鍰18,000 元
    ，並未分別就不同之違規行為予以分別論處，就處罰應具備
    之明確性即有違誤，且裁處之金額亦嫌偏高，且未考量受處
    分人係於應到案日期前提出申訴，其量處應採從輕之原則，
    是本件異議人之聲明異議雖無理由，惟原處分仍有可議之處
    ，自應由本院撤銷原處分，並自為裁定如主文所示，以資適
    法。
據上論斷，應依道路交通案件處理辦法第20條前段，裁定如主文
。
中    華    民    國    98    年    8     月    31    日
                  交通法庭法  官  楊台清
以上正本證明與原本無異。
如不服本裁定，應於裁定送達後5日內向本院提出抗告狀。
                          書記官  劉子豪
中    華    民    國    98    年    8     月    31    日


司法院資訊處製作；財團法人民間司法改革基金會備份。
